【裁判字號】    99,上易,284
【裁判日期】    990309
【裁判案由】    侵占
【裁判全文】
臺灣高等法院臺中分院刑事判決         99年度上易字第284號
上  訴  人  臺灣臺中地方法院檢察署檢察官
上  訴  人
即  被  告  丙○○
上列上訴人因被告侵占案件，不服臺灣臺中地方法院98年度訴字
第3661號中華民國98年12月22日第一審判決（起訴案號：臺灣臺
中地方法院檢察署98年度偵字第8137號），提起上訴，本院判決
如下：
    主    文
上訴駁回。
    理    由
一、按依刑事訴訟法第350條、第361條、第362條、第367條規定
    ，不服地方法院之第一審判決而上訴者，須提出上訴書狀，
    並應敘述具體理由，為上訴必備之程式；其所提出之書狀未
    敘述上訴理由，或僅曾以言詞陳述上訴理由者，均應於上訴
    期間屆滿後20日內補提理由書於第一審法院。第一審法院經
    形式審查，認逾期未補提上訴理由者，應定期間先命補正；
    逾期未補正者，為上訴不合法律上之程式，應以裁定駁回。
    倘已提出上訴理由，但所提非屬具體理由者，則由第二審法
    院以上訴不合法律上之程式，判決駁回。而所謂具體理由，
    必係依據卷內既有訴訟資料或提出新事證，指摘或表明第一
    審判決有何採證認事、用法或量刑等足以影響判決本旨之不
    當或違法，而構成應予撤銷之具體事由，始克當之（例如：
    依憑證據法則具體指出所採證據何以不具證據能力，或依憑
    卷證資料，明確指出所為證據證明力之判斷如何違背經驗、
    論理法則）；倘僅泛言原判決認定事實錯誤、違背法令、量
    刑失之過重或輕縱，而未依上揭意旨指出具體事由，或形式
    上雖已指出具體事由，然該事由縱使屬實，亦不足以認為原
    判決有何不當或違法者（例如：對不具有調查必要性之證據
    ，法院未依聲請調查亦未說明理由，或援用證據不當，但除
    去該證據仍應為同一事實之認定），皆難謂係具體理由，俾
    與第二審上訴制度旨在請求第二審法院撤銷、變更第一審不
    當或違法之判決，以實現個案救濟之立法目的相契合，並節
    制濫行上訴（最高法院97年度臺上字第892號刑事判決意旨
    參照）。
二、上訴人即被告丙○○（下稱被告）不服原審判決提起上訴，
    其上訴理由略謂：被告所犯侵占罪，經原審判處有期徒刑6
    月，如易科罰金，以1 千元折算壹日，固非無見。惟查：(一)
    第三人樺元國際股份有限公司（下稱樺元公司）雖同意與被
    告連帶清償，與告訴人乙○○簽立機械設備讓與契約書，以
    為清償之方法，但告訴人於上開契約書簽立後已取回起訴書
    附表A2、A3、A7、A37 之物，等同以其債權換取本案之機械
    設備，上開契約書之性質實與民法上之買賣關係無異，被告
    所為至多僅係債務不履行，與刑法上侵占罪之要件無涉；(二)
    縱使被告之行為有所不當，但告訴人乙○○之素行亦非良善
    ，被告於簽立上開機械設備讓與契約書時，竟毫無保留地將
    所有設備列入其清單中，實與吾人日常生活之經驗法則有違
    ，如非受到脅迫，豈會如此？足徵上開讓與契約書之簽立顯
    有瑕疵，況證人黃俊隆係告訴人乙○○當日協同到場，其證
    詞有偏頗之虞，難採為不利於被告之依據，原審據此認定被
    告犯侵占罪，有違證據法則；(三)被告不諳法律，其動機純係
    欲保護自己之財產，不願受告訴人乙○○脅迫，而誤蹈法網
    ，犯後亦深海不已，並非惡意侵害他人權益，再者，被告並
    非不願與告訴人和解，係因告訴人完全不願與被告協調，是
    以迄今未達成和解，並非被告之過，原審片面認定係被告不
    思和解之途，遽對被告量處上開刑度，實屬不公。為此提起
    上訴，請撤銷改判云云。
三、檢察官上訴意旨略謂：(一)據告訴人乙○○具狀向該署檢察官
    請求上訴，略以︰被告丙○○將告訴人乙○○所有之物品侵
    占入己後予以轉賣，致無法取回，造成告訴人損失極大，而
    被告所侵占物品所抵償之債務達新臺幣（下同）650 萬元，
    加上被告另案誣指告訴人乙○○有恐嚇安全及組織犯罪等暴
    力討債，惡行惡劣，原審卻僅判處有期徒刑6 月，如易科罰
    金以新臺幣1 千元折算1 日，原判決對被告量刑之結果，顯
    然太輕，聲請檢察官提起上訴等語。(二)經核閱上開告訴人所
    述事項，參以告訴人受害之金額高達650 萬元，原審卻僅對
    被告量處有期徒刑6 月並得以易科罰金之刑，如執行易科罰
    金，折算後被告僅須支付18萬元，與告訴人受害金額差距甚
    大，原審量刑未能遏止此類之犯罪而收警懲之效，不符罪刑
    相當性。是原審判決有上述之不當，告訴人請求上訴並非無
    理由，爰附送原聲請狀依刑事訴訟法第344 條第1 項、第3
    項、第361 條第1 項提起上訴，謀求救濟等語。
四、經查：
  (一)被告因不服地方法院之第一審判決，而向原審法院具狀提出
    上訴狀、上訴理由狀，敘明上訴理由，依刑事訴訟法第361
    條第2項條文、立法修正理由及上開最高法院判決意旨，被
    告倘已提出上訴理由，但所提非屬具體理由者，由第二審法
    院以上訴不合法律上之程式，以判決駁回之。至於上訴理由
    是否具體，係屬第二審法院審查範圍，則不在命補正之列（
    參見法院辦理刑事訴訟案件應行注意事項第162點），合先
    敘明。
  (二)被告就其侵占犯行，業於98年12月4 日原審審理時坦承不諱
    ，核與證人即告訴人甲○○、乙○○所指證及證人黃詠荏、
    黃俊傑、黃俊隆等人證述之情節相符，並有臺灣臺中地方法
    院97年度執字第67954 號強制執行卷、告訴人乙○○與樺元
    公司、證人黃詠荏及被告於97年7 月10日簽立並經公證之機
    器設備讓與契約、經濟部經授中字第09733113970 號函、百
    福到公司章程、97年9 月12日股東同意書、樺元公司97年9
    月18日變更登記事項卡、百福到公司設在陽信商業銀行向上
    分行帳號：000000000000號帳戶交易明細等在卷足資佐證。
    且被告以告訴人乙○○涉犯妨害自由、恐嚇危害安全、侵占
    等罪嫌向臺灣臺中地方法院檢察署檢察官提出告訴，經該署
    以97年度偵字第29321 號為不起訴處分確定在案，有該不起
    訴處分書在卷可參，足認被告之自白與事實相符。原審就此
    業於判決理由中詳為說明，其就認定被告犯罪所憑之證據，
    既已詳細調查審酌，經核並無違背證據法則及論理法則，被
    告上訴意旨猶執陳詞，指稱其係受告訴人乙○○脅迫始簽立
    機械設備讓與契約書，並空言證人黃俊隆之證詞有偏頗之虞
    ，然並未指出具體事證以供本院調查，被告徒憑己意漫指原
    審判決不當，尚不足以動搖原審判決認定犯罪事實之基礎。
    難認係具體理由。
  (三)被告上訴意旨稱其並非不願與告訴人和解，係因告訴人完全
    不願與被告協調，是以迄今未達成和解，並非被告之過，認
    原審量刑過重云云，然並未提出事證以實其說。
  (四)另檢察官依告訴人之聲請提起上訴，認為原審量刑過輕云云
    ，惟本案係肇因於被告與告訴人間之債權債務關係，被告所
    侵占者原屬其所經營之樺元公司之物，因與告訴人簽立機械
    設備讓與契約書，而以占有改定之方式移轉所有權予告訴人
    ，告訴人之債權雖因被告之犯行而無法實現，惟可另循民事
    途逕求償，原審判決就量刑方面，已審酌被告之素行、動機
    、犯罪一切情狀及其犯罪後態度，而量處其刑，經核尚屬妥
    適，並無過重或過輕之情形。
  (五)綜上所述，被告及檢察官之上訴理由，均不足以動搖原審判
    決認定犯罪事實及量刑之基礎，難認係具體理由，其上訴顯
    然違背法律上之程式，均應予駁回，並不經言詞辯論為之。
據上論斷，應依刑事訴訟法第367 條前段、第372 條，判決如主
文。
中    華    民    國    99    年    3     月    9     日
            刑事第十一庭  審判長法  官  郭  同  奇
                                法  官  許  冰  芬
                                法  官  陳  慧  珊
以上正本證明與原本無異。
不得上訴。
                                書記官  高  麗  淇
中    華    民    國    99    年    3     月    9     日

司法院資訊處製作；財團法人民間司法改革基金會備份。
